臺灣花蓮地方法院刑事判決　　　　　　　100年度易字第225號
公　訴　人　臺灣花蓮地方法院檢察署檢察官
被　　　告　郭進成
　　　　　　李建和
上列被告因恐嚇取財案件，經檢察官提起公訴（99年度偵字第37
10號），本院判決如下：
    主  文
郭進成成年人利用少年共同犯恐嚇取財未遂罪，處有期徒刑拾月
。
李建和成年人利用少年共同犯恐嚇取財未遂罪，處有期徒刑捌月
。
    事  實
一、郭進成（綽號柳哥）、李建和、林光亮（另由檢察官通緝中
    ）均為成年人，而陳０惠（民國86年1月生）於98年間為 12
    歲以上未滿14歲之少年（年籍詳卷，由本院少年法庭安置輔
    導在案）。林光亮、李建和與李健銘（綽號阿凱）為舊識，
    知悉李健銘家境富裕，且與少年陳０惠交往中，竟與郭進成
    共同意圖為自己不法所有基於恐嚇取財之犯意聯絡，謀議利
    用少年陳０惠自拍與李健銘發生性行為之親密影像，再由郭
    進成冒充陳０惠之伯父出面向李健銘索討錢財，謀議既定，
    先由林光亮指示少年陳０惠於民國98年12月19日4時39 分許
    ，在花蓮縣瑞穗鄉○○村○○路3 號李健銘住所，以手機自
    拍自己與李健銘性行為之親密行為影像後，將該影像傳輸至
    郭進成手機。嗣林光亮、李建和、郭進成3 人共同出面向陳
    ０惠之祖母張０妹要求授權林光亮等人代為處理向李健銘索
    賠事宜，為張０妹所拒。惟郭進成仍於98年12月23日，持錄
    有陳０惠與李健銘親密行為影像之手機，前往花蓮縣瑞穗鄉
    ○○村○○路3 號，佯稱為陳０惠之伯父，向李健銘之父李
    永昌出示上開影像，並對李健銘及李健銘之父母李永昌、吳
    美惠恫稱：「受陳０惠之母親委託來處理索賠，若沒拿新臺
    幣（下同）500 萬元出來和解，就要將影像內容公布給大家
    知道，若陳０惠之母親找黑道的人下來處理，不只是這樣而
    已」等語，致李健銘、李永昌、吳美惠等人心生畏懼，藉此
    恐嚇取財。惟因李健銘、李永昌、吳美惠無力支付，遂由李
    建和續於98年12月28日晚上，以電話邀約李健銘前往花蓮縣
    瑞穗鄉○○村○○○路78號林光亮、李建和等人租住處洽談
    賠償事宜，李健銘到場後陳稱：「是你們設計我的」，引來
    在場之林光亮不悅，林光亮遂持煙灰缸打傷李健銘的頭部及
    踹踢李健銘（傷害部分未據告訴），一旁之郭進成見狀仍承
    前恐嚇取財之犯意聯絡，向李健銘恫稱：「若陳０惠的媽媽
    自台北帶人下來，不止這樣」等語，李建和亦基於恐嚇取財
    之犯意聯絡附和稱：「你跟你母親好好講，你母親會幫你，
    在場的人會看我的面子少拿一點賠償」等語，令李健銘心生
    畏懼。數日後，林光亮、郭進成、李建和見李健銘取回錄有
    陳０惠與李健銘親密行為影像記憶卡1 張後仍未付款，乃承
    前恐嚇取財之犯意聯絡，由李建和再以電話告知李健銘說李
    建和處有陳０惠與李健銘親密行為影像光碟備份，仍會再繼
    續找李健銘，使李健銘恐懼害怕，遂在住家安裝監視器自保
    。嗣為警據報後循線查悉上情，郭進成等人恐嚇取財行為始
    未得逞。
二、案經花蓮縣警察局玉里分局報告臺灣花蓮地方法院檢察署檢
    察官偵查起訴。
    理  由
一、證據能力部分：按被告以外之人於審判外之陳述，雖不符前
    4條（即刑事訴訟法第159條之1至之4）之規定，而經當事人
    於審判程序同意作為證據，法院審酌該言詞陳述或書面陳述
    作成時之情況，認為適當者，亦得為證據。當事人、代理人
    或辯護人於法院調查證據時，知有第159條第1項不得為證據
    之情形，而未於言詞辯論終結前聲明異議者，視為有前項之
    同意，刑事訴訟法第159條之5定有明文。經查，檢察官、被
    告郭進成、李建和於本院言詞辯論終結前，就本判決所引用
    下列各項屬於審判外陳述之證據，知有第159條第1項不得為
    證據之情形，均未聲明異議，且表示不爭執，經本院審酌該
    證據作成情況均無不適當之情形，是依上開規定，認得作為
    本案證據。
二、訊據被告郭進成固坦承有前往張０妹住處，要求取得張０妹
    之授權向李健銘索討賠償，及前往李健銘住處，播放李健銘
    與陳０惠間親密行為之影片，向李健銘及其父母索討賠償50
    0 萬元；被告李建和則坦承有與林光亮前往找張０妹，及於
    98年12月28日晚上在伊居住處林光亮打傷李健銘時，伊也在
    場等情，惟被告2 人均矢口否認有何恐嚇取財犯行。被告郭
    進成辯稱：伊只是看陳０惠可憐，單純要幫她而已，伊沒有
    說若不賠償就要把影片內容公開，若陳０惠的母親找黑道的
    人處理，就不只是這樣云云；被告李建和則辯稱：伊沒有講
    「你跟你母親好好講，你母親會幫你，在場的人會看我的面
    子少拿一點賠償」等語，伊的意思只是要李健銘自己向陳０
    惠的母親講看會不會少一點賠償云云。惟查：
    (一)證人即告訴人李健銘於本院審理時即到庭證稱：陳０惠與
      伊於98年12月19日4時39 分許，在伊住處發生性關係，並
      由陳Ｏ惠以手機拍攝，伊當時有問陳Ｏ惠為何要拍攝，陳
      ０惠說只是好玩而已，後來在98年12月23日伊就在住處遇
      到被告郭進成出示伊跟陳Ｏ惠前開行為影像給伊與伊父親
      李永昌看，要求賠償500 萬元，並說如果沒有拿錢賠償，
      就要把影片拿給大家看，讓伊跑路，意思就是要伊難看，
      伊聽了就很害怕，後來在98年12月28日晚上被告李建和打
      電話給伊，接聽後由林光亮說要伊過去找他們，否則就要
      到家裡來，伊到了林光亮的住處，現場還有被告郭進成、
      李建和，伊就向林光亮說是你們設計我的，結果林光亮就
      很生氣用煙灰缸敲伊頭部及踢伊肚子，被告李建和有說要
      減少一點；被告郭進成也說若陳Ｏ惠的母親若親自從臺北
      帶人下來，就不只這樣。到了98年12月29日晚上，伊才和
      陳０惠去找郭進成拿回記憶卡，後來被告李建和還有打電
      話給伊，說還有備份，伊在警察局和檢察官偵查中所言均
      屬實等語明確，經核與其於警詢、偵查中所證述之情節大
      致相符。
    (二)而證人即李健銘之父李永昌於警詢、偵查中一致證稱：「
      李健銘在被打之前詳細時間我忘了，有一名自稱綽號叫「
      柳哥」的男子來到我家找我，手中拿著手機並播放一些我
      兒子與一名女孩子作愛片段，說：「這是你兒子做的事情
      ，你若沒有拿500 萬來和解，我就會將影片內容公布給大
      家知道，且女孩子的媽媽在台北酒店上班，我若將影片內
      容交給她的媽媽，找黑道的人下來不只是這樣而已」等語
      （參警卷第37頁、偵卷第35頁），核與證人即李健銘之母
      吳美惠於警詢、偵查中一致所證：「李健銘在被打之前（
      詳細時間我忘了），有一名男子來到我家找我先生及我兒
      子李健銘，手中拿著手機播放一些東西給我先生看，那時
      因我站在一旁並不知手機的內容是什麼，是後來我先生才
      跟我講是兒子與一名女孩子作愛片段。同在那時我是有聽
      到說：「要拿500萬的事」，那一名來索討500萬的男子，
      是我兒子跟我講他的綽號叫「柳哥」。」（參警卷第32頁
      、偵卷第35頁）等語相符，則證人李健銘、李永昌、吳美
      惠就被告郭進成前往彼等住處，出示證人李健銘與陳０惠
      之影像並索討500 萬元賠償證述一致，雖對被告郭進成所
      為恐嚇言詞之內容，證述略屬有別，惟證人之記憶、接受
      訊息、轉述之能力各人有別，本難期在同一現場之數證人
      於嗣後對當時在場之人所述之言語，在受訊問而回憶時，
      均能鉅細無遺能一字不漏完全轉述，而證人李健銘、李永
      昌、吳美惠就被告郭進成確有提示影像，並要求500 萬元
      賠償，否則要將影像公布等語證述均相一致，足見證人李
      永昌等人證稱被告郭進成確有恐嚇之語並無何瑕疵可言。
      從而，證人李永昌證稱：被告郭進成也有說：若陳０惠之
      母親找黑道的人下來處理，不只是這樣而已等語，不因證
      人李健銘、吳美惠在嗣後受訊時未曾提及，即認彼等之證
      述不足採信。再者，被告郭進成、李建和於98年12月28日
      晚上，在其與林光亮居住處，被告郭進成亦向證人李健銘
      恫稱：「若陳０惠的媽媽自台北帶人下來，不止這樣」等
      語；及被告李建和亦在場並向證人李健銘稱：「你跟你母
      親好好講，你母親會幫你，在場的人會看我的面子少拿一
      點賠償」等語，亦據證人李健銘迭於警詢、偵查中及本院
      審理時一致證述在卷，並無何瑕疵可指，自足採信。是被
      告郭進成辯稱：並未說「若不賠償就要把影片內容公開，
      若陳０惠的母親找黑道的人處理，就不只是這樣」云云；
      被告李建和辯稱：伊沒有講「你跟你母親好好講，你母親
      會幫你，在場的人會看我的面子少拿一點賠償」等語，無
      非卸責之詞，不足採信。
    (三)又證人即同案少年陳０惠於本院審理時證稱：在本案拍攝
      前一天，林光亮與伊二人在玉里鎮和樂溫泉時，說好要恐
      嚇「阿凱」的錢，所以要伊拍下伊與「阿凱」親密行為的
      影像，之後林光亮會找一人假扮是伊伯父向李健銘索討賠
      償，伊在拍攝後就將影像傳給林光亮，且林光亮、被告李
      建和就帶伊去「柳哥」家，介紹「柳哥」就是要冒充伊伯
      父的人，並討論恐嚇取財細節等語，就本案被告郭進成、
      李建和確實有參與本案，已證述明確。亦核與證人即同案
      少年陳０惠之祖母張０妹於警詢時亦明確證稱：在陳０惠
      離家當時，確實有3 名男子來伊家裡，要伊出面跟「阿凱
      」要錢，聽他們說是什麼光碟的事，但伊不情楚究竟是什
      麼事，伊也不要出面等語相符，足見證人陳０惠之證詞，
      應非虛妄，而被告郭進成、李建和於警詢時亦均供承確有
      前往張０妹住處，益徵證人陳０惠前開證述應屬可信而足
      採。
    (四)被告李建和雖否認有於98年12月28日晚上，在其居住處對
      證人李健銘稱：「你跟你母親好好講，你母親會幫你，在
      場的人會看我的面子少拿一點賠償」等語，已不足採，固
      如前述。而衡以一般恐嚇取財，除直接以惡害言詞恫嚇外
      ，經常以合法、非法手段夾雜，或軟硬兼施（俗稱黑白臉
      ）之方法為之。是以，在有上開情形時，自不應單獨切割
      分裂，應依施以合法手段或扮白臉之人在整體恐嚇取財案
      件中與有犯意聯絡之其他共犯間之角色共同觀察、評價。
      上開被告李建和雖表面好言相勸，甚至出面制止林光亮毆
      打李健銘，然從被告李建和在拍攝本案影像後，與林光亮
      等人至證人張０妹家中要求張０妹授權，又與林光亮帶同
      案少年陳０惠前去被告郭進成住處，介紹被告郭進成即係
      冒充陳０惠伯父之人，並討論恐嚇取財細節，甚至於證人
      李健銘取回記憶卡後，仍電告證人李健銘表示仍有備份，
      會再繼續找證人李健銘等，凡此均足證明被告李建和係與
      林光亮、被告郭進成係基於共同恐嚇取財犯意之共犯，其
      上開對證人李健銘所稱：你跟你母親好好講，你母親會幫
      你，在場的人會看我的面子少拿一點賠償等語，無非係在
      向李健銘軟硬兼施之作為而已，絕非係為證人李健銘利益
      而算計，其與林光亮、被告郭進成等人確有恐嚇取財之犯
      意聯絡及犯行，至堪認定。此外，復有扣案之記憶卡1 張
      在卷可稽。本案事證明確，被告2 人犯行洵堪認定，自應
      依法論科。
三、核被告郭進成、李建和所為，均係犯刑法第346條第3項、第
    1 項恐嚇取財未遂罪。被告郭進成、李建和就前揭犯行，與
    同案被告林光亮，有犯意聯絡及行為分擔，均為共同正犯。
    被告2 人利用無責任能力之少年陳０惠參與本案恐嚇取財犯
    行，為間接正犯。被告2 人先後多次恐嚇取財犯行，係一犯
    意接續多次行為，侵害一個法益，應為接續犯。又兒童及少
    年福利法，業經修正為兒童及少年福利與權益保障法，於民
    國100年11月30日經總統公布，於同年12月2日施行生效，原
    兒童及少年福利法第70條第1 項前段規定，移至兒童及少年
    福利與權益保障法第112 條，修正前後內容相同，即無有利
    或不利之情形，於修正施行後為裁判時，自無庸為新、舊法
    之比較（最高法院97年度第2 次刑事庭會議決議參照）。又
    所謂利用未滿十八歲之人犯罪，係指間接正犯而言，如利用
    無責任能力，或無犯罪故意之人，或以強制方法利用無自由
    意思之人遂行其犯罪是（最高法院88年度台上字第4491號裁
    判參照）。查本案被告郭進成、李建和於行為時均為滿20歲
    之成年人；而共犯陳０惠為86年1 月生，本案行為時為滿12
    歲未滿14歲之無責任能力之少年，有其個人基本資料查詢結
    果在卷可考，仍屬兒童及少年福利與權益保障法第2 條所稱
    之少年，是依兒童及少年福利與權益保障法第112條第1項前
    段規定，成年人教唆、幫助或利用兒童及少年犯罪或與之共
    同實施犯罪或故意對其犯罪者，加重其刑至2分之1，此項規
    定為少年事件處理法第85條第1 項之特別規定，依特別法優
    於普通法之法律適用原則，自應優先適用兒童及少年福利與
    權益保障法，就被告郭進成、李建和所為之恐嚇取財犯行，
    加重其刑。又被告2 人已著手恐嚇取財犯罪而未遂，爰依正
    犯之刑減輕之。爰審酌被告2 人均有前科紀錄，素行不佳，
    竟利用年僅12歲之少年與他人發生性行為並自拍過程後，以
    之供恐嚇被害人，不僅戕害少年身心，又藉此向被害人索討
    巨額賠償，犯罪之手段、目的、動機均至為惡劣，所生危害
    非輕，及犯罪後否認犯行等一切情狀，分別量處如主文所示
    之刑。至扣案記憶卡1 張，係少年陳０惠交付被害人李健銘
    所有，已非被告或共同被告所有之物，爰不諭知沒收，併此
    敘明。
據上論斷，應依刑事訴訟法第299條第1項前段，刑法第28條、第
346條第3項、第1項、第25條，兒童及少年福利與權益保障法第1
12條第1項前段，刑法施行法第1條之1，判決如主文。
本案經檢察官簡淑如到庭執行職務。
中    華    民    國   100    年    12    月    9     日
                  刑事第二庭審判長法  官  蔡寶樺
                                  法  官  林季緯
                                  法  官  林恒祺
以上正本證明與原本無異。
如不服本判決應於收受送達後10日內向本院提出上訴書狀，並應
敘述具體理由。其未敘述上訴理由者，應於上訴期間屆滿後20日
內向本院補提理由書(均須按他造當事人之人數附繕本)「切勿逕
送上級法院」。告訴人或被害人如對於本判決不服者，應具備理
由請求檢察官上訴，其上訴期間之計算係以檢察官收受判決正本
之日期為準。
中    華    民    國   100    年    12    月    12    日
                                  書記官
附錄本案論罪科刑法條：
中華民國刑法第346條
（恐嚇取財得利罪）
意圖為自己或第三人不法之所有，以恐嚇使人將本人或第三人之
物交付者，處6月以上5年以下有期徒刑，得併科1 千元以下罰金
。
以前項方法得財產上不法之利益，或使第三人得之者，亦同。
前二項之未遂犯罰之。